臺灣臺北地方法院民事判決　　　　　　　　　　　　九十三年度訴字第一五七五號
　　原　　　告　台灣工業銀行股份有限公司
　　法定代理人　丁○○
　　訴訟代理人　乙○○
　　　　　　　　丙○○
　　被　　　告　甲○○
　　訴訟代理人　金志雄律師
　　複代理人　　葉繼升律師
當事人間損害賠償事件，本院於民國九十三年八月二日言詞辯論終結，判決如下：
    主  文
被告應給付原告新台幣伍佰貳拾伍萬元，及自民國九十三年三月二十日起至清償日止
，按週年利率百分之五計算之利息。
原告其餘之訴駁回。
訴訟費用由被告負擔。
    事    實
甲、原告方面：
一、聲明：被告應給付原告新台幣（下同）五百二十五萬元，及自民國九十一年十月
    一日起至清償日止按年息百分之五計算之利息。
二、陳述：
（一）被告於九十一年七月二十五日與原告簽訂矽晶源高科股份有限公司股份買賣協
      議書（下稱協議書），按協議書第一條及第二條約定，被告同意以每股十點五
      元買受矽晶源高科股份有限公司普通股股票共計五百萬股（下稱標的股票），
      買賣總價格為五千二百五十萬元，並約定上開標的股票共分三次完成交割，交
      割日分別為簽約當日、九十一年九月三十日及九十一年十月二十五日。詎被告
      除依約履行第一次交割外，於第二次交割日前即電話通知原告，其因財務問題
      ，不願再依原約定價格買受其餘標的股票，經原告表明已備妥標的股票，並屢
      次催告被告給付價金以完成交割，其均拒不履約。被告顯已違反協議書之約定
      ，又原告自簽約迄今，為配合本約之履行，始終未處分持有之標的股票，被告
      之債務不履行已造成原告之損害，原告爰依協議書第八條第二項之約定請求被
      告給付違約之損害，除應賠償買賣總價之百分之十（即五百二十五萬予原告外
      ，本件亦屬被告遲延給付之債務，原告自得依民法第二三三條規定請求債務人
      依法定利率百分之五計算之遲延利息。
（二）對被告抗辯之陳述：
   １、依系爭協議書之約定，被告於每次交割日前有先為通知原告辦理交割之義務
       ，再依協議書第三條第六項規定：「甲方於每期收受價金完結同時，應將當
       期交易股票交付予乙方。」職是，就上開約定及一般商業慣例，背書交付轉
       讓及給付價款乃同步進行，僅事實上在完成交割時，尚須其他事實行為配合
       ，例如：上開約定所指股票轉讓申請書之填載及取得完稅證明等，而有先後
       順序，然此並不影響買賣雙方契約義務之同時履行。故退步言之，縱使協議
       書第五條有規定原告須為一定之行為，解釋上亦應為同時履行抗辯之性質，
       而非先給付義務。
  ２、被告於交割日前即表示無法履行協議書約定，經原告一再催告後又拒不履約，
      原告當無自行按協議書第四條為相關事實行為及背書之必要。又本件原告乃為
      系爭標的股票之所有權人，系爭標的股票並由其自行持有及保管中，其履行背
      書轉讓及交付標的股票於同日即可完成，益徵原告乃隨時處於可交割之狀態中
      ，縱如兩造第一次交割情形，其於接獲被告通知後再行填載股份轉讓申請書，
      亦無礙其契約義務之履行。
  ３、系爭協議書並無終止權之約定，本件又因可歸責於被告事由致債務不履行，故
      被告所為終止契約之意思表示應不生法律上之效力。
三、證據：提出股份買賣協議書影本乙份、存證信函影本乙份及被告傳真予原告之支
    票影本為證。
乙、被告方面：
一、聲明：請求駁回原告之訴。
二、陳述：
（一）依雙方所簽訂之矽晶源高科股份有限公司股份買賣協議書第四條、第五條之約
      定：「甲方（即原告）於繳納証券交易稅並取得完稅証明後，應於前條所定之
      交割日將完稅証明連同前第一、二項約定之買賣標的物及股票轉讓過戶聲請書
      交付乙方。乙方於甲方辦妥前條所列事項、清點買賣標的物總數無誤後同意將
      本件之買賣總價金經甲方指定直接匯入左列之帳號」，是依買賣協議書之約定
      ，原告有先為給付之義務，而被告應無需提供已備妥價金之証明文件供原告以
      為確認之義務。
（二）原告從未催告答辯人給付價金以完成交割，僅遲延於九十二年一月二十四日發
      台北信義郵局第三十九號存証信函通知答辯人交割股票，並未告知已完成上述
      協議書第四條及第五條約定之應辦理事項，顯然未能確實履行本協議書之買賣
      約定，今被告以答辯書狀為終止本件矽晶高科股份有限公司股份買賣協議之意
      思表示。被告既未經催告而遲延給付，亦未有經通知後處於對待給付之情形，
      確無任何違反買賣約定之事實，原告遽而請求損害賠償顯然無據。
    理    由
一、原告主張被告於九十一年七月二十五日與原告簽訂矽晶源高科股份有限公司股份
    買賣協議書，按協議書第一條及第二條約定，被告同意以每股十點五元買受矽晶
    源高科股份有限公司普通股股票共計五百萬股，買賣總價格為五千二百五十萬元
    ，並約定上開標的股票共分三次完成交割，交割日分別為簽約當日、九十一年九
    月三十日及九十一年十月二十五日。詎被告除依約履行第一次交割外，其均拒不
    履約，被告顯已違反協議書之約定，被告之債務不履行已造成原告之損害，爰依
    協議書第八條第二項之約定請求被告給付違約之損害五百二十五萬元。
二、被告辯稱依買賣協議書之約定，原告有先為給付之義務，而被告應無需提供已備
    妥價金之証明文件供原告以為確認之義務，原告從未催告答辯人給付價金以完成
    交割，原告顯然未能確實履行本協議書之買賣約定，被告既未經催告而遲延給付
    ，亦未有經通知後處於對待給付之情形，確無任何違反買賣約定之事實，原告遽
    而請求損害賠償顯然無據等語。
三、兩造不爭執之事實：
（一）兩造於九十一年七月二十五日簽訂矽晶源高科股份有限公司股份買賣協議書，
      依協議書第一條及第二條約定，被告同意以每股十點五元買受矽晶源高科股份
      有限公司普通股股票共計五百萬股，買賣總價格為五千二百五十萬元，並約定
      上開標的股票共分三次完成交割，交割日分別為簽約當日、九十一年九月三十
      日及九十一年十月二十五日。
（二）被告僅履行第一次交割，其餘並未履約。
四、經查，兩造於九十一年七月二十五日簽訂矽晶源高科股份有限公司股份買賣協議
    書，第三條第一項至第三項就交割日分別約定為簽約當日、九十一年九月三十日
    、九十一年十月二十五日，第四項約定「若乙方（即被告）同意於前述交割日前
    辦理交割，甲方（即原告）應予配合」，第五項約定：「乙方於每次交割前三日
    通知甲方。」，是由兩造間之約定可知兩造雖約定有交割日，但被告仍有權變更
    該交割日，且被告於每次交割日前有先為通知之義務，故被告所辯原告有先為給
    付之義務等語，並不可採。而被告並無法證明其已於交割前三日通知原告，復未
    履行交割義務，依協議書第八條第二項約定：「甲乙雙方，如有一方未能確實履
    行本協議書之買賣約定，違約之一方承諾賠償他方買賣總價金之百分之十。」，
    被告本應於九十一年九月三十日及同年十月二十五日履行其交割義務，詎其違反
    協議書約定拒絕受讓標的股票及給付股款，原告依上開規定，請求被告賠償原告
    買賣總價金之百分之十，洵屬有據。
五、末按給付無確定期限者，債務人於債權人得請求給付時，經其催告而未為給付，
    自受催告時起，負遲延責任，其經債權人起訴而送達訴狀者，與催告有同一之效
    力。本件係未定期限之債務，原告得請求被告給付之遲延利息，應自訴狀繕本送
    達翌日起算。從而，原告依據買賣契約，請求被告給付原告五百二十五萬元，及
    自起訴狀繕本送達被告翌日（即九十三年三月二十日）起至清償日止，按週年利
    率百分之五計算之利息，為有理由，應予准許，逾此部分之請求，則無理由，應
    予駁回。
六、結論：本件原告之訴為一部有理由，一部無理由，依民事訴訟法第七十九條判決
    如主文。
中　　　華　　　民　　　國　　九十三　　年　　　八　　　月　　二十三　　日
                    民事第六庭  法  官    郭美杏
正本係照原本作成
如對本判決上訴，須於判決送達後廿日內向本院提出上訴狀
中　　　華　　　民　　　國　　九十三　　年　　　八　　　月　　二十六　　日
                                          書記官    潘惠梅
